臺灣板橋地方法院交通事件裁定　　　100年度交聲字第2985號
原處分機關　交通部公路總局臺北區監理所蘆洲監理站
異　議　人
即受處分人　陳文通
上列異議人即受處分人因違反道路交通管理處罰條例案件，對於
交通部公路總局臺北區監理所蘆洲監理站於民國100年8月30日以
北監蘆字第裁46-C00000000號裁決處分（原舉發案號：臺北縣政
府警察局98年6月18日北縣警交大字第C00000000號）聲明異議，
本院裁定如下：
    主  文
原處分撤銷。
陳文通不罰。
    理  由
一、原處分意旨略以：異議人即受處分人陳文通所有之車牌號碼
    SDI-829號輕型機車，於民國98年6月18日晚間11時30分許，
    由陳紹福騎乘、行經臺北縣三重市（現改制為新北市三重區
    ○○○路1段與力行路1段38巷口時，因有「牌照註銷仍行駛
    」之違規行為，為臺北縣政府警察局三重分局（現改制為新
    北市政府警察局三重分局，下稱三重分局）員警採證後，經
    三重分局以北縣警交大字第C00000000號舉發違反道路交通
    管理事件通知單（下稱舉發通知單）舉發，原處分機關遂於
    100年8月30日以北監蘆字第裁46-C00000000號違反道路交通
    管理事件裁決書（下稱裁決書），依道路交通管理處罰條例
    第12條第1項第8款規定，裁處罰鍰新臺幣（下同）8,100 元
    。
二、聲明異議意旨略以：伊於97年5月間將前揭機車以8,000元之
    代價出售予林協明，因林協明稱要試車順便回家取證件辦過
    戶，伊便於自己經營、址設新北市○○區○○路2段88號之
    機車行內將前揭機車交由林協明牽回，然林協明自此音訊全
    無，伊詢問監理站人員後，不得已先將前揭機車車牌辦理註
    銷，詎林協明竟將前揭車輛交付友人陳紹福使用，希能將本
    件裁罰移轉至占有人林協明或使用人陳紹福名下，爰為此聲
    明異議云云。
三、按汽車牌照業經繳銷、報停、吊銷、註銷，無牌照仍行駛者
    ，處汽車所有人三千六百元以上一萬零八百元以下罰鍰，並
    禁止其行駛，道路交通管理處罰條例第12條第1項第8款固定
    有明文，惟此條款處罰之對象乃為「汽車所有人」甚明。而
    汽車為動產，其因讓與合意及交付即生所有權移轉之效力，
    並不以向監理機關聲請過戶登記為必要。
四、經查：
    本件異議人辯稱前揭機車早於97年5月間即售予林協明乙節
    ，雖無機車買賣契約書可資佐證，且林協明已於99年11月12
    日死亡，無從傳喚，有其戶籍查詢資料1紙可證，然證人即
    本件舉發通知單之違規人陳紹福到庭結證證稱：前揭機車係
    異議人出賣予林協明，林協明借伊騎，伊騎乘前揭機車超過
    半年等語，核與異議人前揭辯解大致相符，且異議人至遲已
    於97年5月27日登報請林協明見報後辦理前揭機車過戶，否
    則逕至監理所辦理註銷手續，嗣後並於同年6月4日至原處分
    機關以拒不過戶為由辦理車牌註銷等情，亦有前揭機車車籍
    資料及異議人登報報紙節本影本各1紙在卷，堪認異議人確
    已於97年5月27日前某日將前揭機車出售予林協明。而本件
    違規當時前揭機車係由林協明之友人即證人陳紹福使用，已
    詳如前述，足見前揭機車前已由林協明交付陳紹福，揆諸前
    揭說明，前揭機車之所有權早於98年6月18日違規前即已移
    轉予林協明，異議人已非道路交通管理處罰條例第12條第1
    項所定之「汽車所有人」甚明，自無再依該條項規定受罰之
    餘地，實屬當然。
五、綜上所述，前揭機車雖於前揭時、地有「牌照註銷仍行駛」
    之事實，惟斯時前揭機車所有人已非異議人。準此，原處分
    機關未予詳查，遽予裁罰，尚有未洽，本件異議為有理由，
    爰將原處分撤銷，並為不罰之諭知。
六、據上論斷，應依道路交通案件處理辦法第20條前段，裁定如
    主文。
中    華    民    國   100    年    11    月    2     日
                  刑事第十七庭  法  官  方祥鴻
以上正本證明與原本無異
如不服本裁定應於送達後5日內向本院提出抗告狀
                                書記官  洪紹甄
中    華    民    國   100    年    11    月    2     日